臺灣花蓮地方法院民事裁定
111年度花救字第6號
聲  請  人  蘇文輝  


上列聲請人與相對人宋明達等間請求侵權行為損害賠償事件(111
年度花小字第118號)，聲請人聲請訴訟救助，本院裁定如下：
    主    文
聲請駁回。
    理    由
一、按當事人無資力支出訴訟費用者，法院應依聲請，以裁定准
    予訴訟救助。但顯無勝訴之望者，不在此限，民事訴訟法第
    107條第1項定有明文。民事訴訟法第107條所謂顯無勝訴之
    望者，係指聲請訴訟救助之當事人所提起之訴或上訴依其主
    張之事實於法律上本無獲得勝訴之望；或其起訴或上訴為不
    合法之情形而言，若尚須經法院調查辯論後，始能知悉其勝
    負之結果者，不得謂為顯無勝訴之望。又關於聲請訴訟救助
    ，民事訴訟法第109條第2項並未規定當事人就非顯無勝訴之
    望，亦應釋明，故當事人不負釋明之責，至其訴訟是否非顯
    無勝訴之望，應由法院依其自由意見決之(最高法院62年度
    台抗字第500號判例參照)。
二、聲請意旨略以：我訴請相對人宋明達等人侵權損害賠償案，
    本應於起訴時繳交訴訟費用，但聲請人生活困頓，本身又無
    積蓄，也無親屬接濟在獄中日常生活所需，目前實無資力再
    出資繳交裁判費用，相對人犯行明確，人證物證俱在，非其
    等所能否認，聲請人必有勝訴之望，依民事訴訟法第107條
    規定聲請訴訟救助等語，提出109年度綜合所得稅各類所得
    資料清單、全國財產稅總歸戶財產查詢清單以為釋明。
三、經查：聲請人於111年3月14日對相對人宋明達、馬富璋、楊
    建平、明承志起訴，主張聲請人於105年6月至8月間在花蓮
    監獄服刑期間，宋明達為監所主任，馬富璋為雜役，楊建平
    為違規房主任，明承志為雜役，有對聲請人「強拉出房門逼
    去律見」、「掐勒原告(即聲請人)脖子毆打」、「闖入原告
    獨居房偷走原告2本筆記本」、「命原告燒毀湮滅2本筆記本
    」等，請求精神慰撫金10萬元，提出國軍花蓮總醫院診斷證
    明書上記載聲請人「105年6月17日急診，症狀：病患(聲請
    人)由獄卒救護車送入，獄卒表示病患情緒激動後，意識不
    清且全身抽動，診斷：①意識障礙，原因待查；②左肩挫傷；
    ③右下頷挫傷。治療經過及處置意見：於急診接受腦部電腦
    斷層檢查、治療及留院觀察。病患於置放尿管時，意識逐漸
    清醒，表達剛在監獄被長官毆打右臉及壓制後左肩痛。門診
    追蹤複查。」，另並聲請向花蓮監獄戒護科調取105年8月29
    日v8光碟記憶卡立即播放等語，此經核閱本院111年度花小
    字第118號民事卷聲請人起訴狀及診斷證明書可憑。經核聲
    請人所主張前述情事均發生在105年間，所執診斷證明書僅
    有聲請人自稱遭監獄長官毆打之記載以外，餘無其他事證可
    資佐證，且其聲請調取v8光碟記憶卡內容屬5年多前之證據
    ，無可能保留得以提出。聲請人為在監服刑之人，以105年6
    至8月間其在監情事對監所主管人員提出訴訟請求損害賠償
    ，所舉事證證明力薄弱，依其主張之事實觀之，於法律上顯
    無獲得勝訴之望，其聲請訴訟救助無從准許，應予駁回。爰
    裁定如主文。
中　　華　　民　　國　　111 　年　　4 　　月　　22　　日
                      臺灣花蓮地方法院花蓮簡易庭　　　　
                              法  官　楊碧惠
以上正本係照原本作成。
如不服本裁定，應於正本送達後10日內向本院提出抗告狀。（須
按他造當事人之人數附繕本），並繳納抗告費新臺幣1,000元。
中　　華　　民　　國　　111 　年　　4 　　月　　22　　日
                              書記官  吳琬婷